臺灣高等法院刑事判決　　　　　　　　 96年度上訴字第910號
上　訴　人　臺灣新竹地方法院檢察署檢察官
被　　　告　乙○○
指定辯護人　陳正旻　　律師
上列上訴人因被告違反槍砲彈藥刀械管制條例案件，不服臺灣新
竹地方法院95年度訴字第85號，中華民國95年12 月13日第一審
判決（起訴案號：臺灣新竹地方法院檢察署94年度偵緝字第474
號，移送併案審理案號：臺灣新竹地方法院檢察署96年度偵字第
2516號），提起上訴，本院判決如下：
    主  文
原判決撤銷。
乙○○共同連續未經許可，製造可發射子彈具有殺傷力之改造槍
枝，處有期徒刑捌年，併科罰金新臺幣肆拾貳萬元，罰金如易服
勞役，以新臺幣仟元折算壹日。扣案如附表一、四所示之槍枝
，附表五編號1、2、3所示之子彈及附表三、六所示製造槍彈之
物，均沒收。
    事  實
一、乙○○明知非經主管機關許可，不得製造、持有可發射子彈
    具有殺傷力之槍枝、子彈及主要組成零件，竟未經許可，與
    友人鄭錦陽（業經臺灣新地方法院於民國95年6月21日以94
    年度訴字第807號判處有期徒刑八年，併科罰金新臺幣六十
    萬元確定）共同基於製造可發射子彈具有殺傷力之改造槍枝
    及製造子彈之概括犯意聯絡，二人自93年6月初某日起，分
    別在不詳地點，購買1.德國ROHM廠製725型口徑9mm之模型槍
    一支、2.仿GLOCK廠17型半自動手槍製造之玩具手槍一支、
    3.仿WALTHER廠PPK/S型半自動手槍製造之玩具手槍一支、4.
    仿德林吉雙管手槍製造之玩具手槍一支；及5.德國ROHM廠
    RG96型口徑9mm 之模型槍一支、6.仿WALTHER廠PPK/S型半自
    動手槍製造之玩具手槍五支、7.仿GLOCK廠27型半自動手槍
    製造之玩具手槍二支、8.仿BERETTA廠92FS型半自動手槍製
    造之玩具手槍一支及數量不詳之玩具子彈，並至五金行購買
    銅條、槍管、火藥及扣案如附表三所示之製造槍彈工具材料
    後，即由乙○○在桃園縣桃園市○○路○段65之1號20樓租住
    處，以如附表三所示工具材料，去除槍管內阻鐵或換裝土造
    金屬槍管，以電鑽將槍管修平，並換裝較大彈簧，以此方式
    將附表一編號1-4所示之模型槍或玩具手槍製造成可發射子
    彈具有殺傷力之槍枝，其餘如附表一編號5-13所示槍枝則因
    內具阻鐵、或欠缺撞針、或欠缺槍管，尚未製造完成而不具
    殺傷力；乙○○在上址另將玩具子彈拆解後裝填火藥，或以
    挫刀、未扣案之鑽臺研磨銅條製成彈頭，切割銅條打穿並以
    鑽臺銑刀磨製銅條製造子彈底座，再裝置火藥組裝製成子彈
    ，而製造如附表二所示具有殺傷力之土造子彈八十七顆，其
    餘如附表二所示之子彈四十九顆則因無法擊發或雖可擊發惟
    動能甚微而不具殺傷力；乙○○又於上開期間，自網路上購
    買如附表二編號5、6所示具殺傷力之9mm制式子彈2顆、0.38
    吋制式子彈一顆而持有之。嗣經警於93年8月19日晚上21時
    許，在新竹市○○路25號前查獲乙○○，並於其身上扣得附
    表一編號3所示之槍枝一支、附表二編號3所示之土造子彈二
    十四顆；旋於翌日即93年8月20日凌晨2時30分許，由鄭錦陽
    偕同警方前往桃園縣桃園市○○路○段65之1號20樓，搜索扣
    得附表一編號1-2、4-13所示之槍枝十二支、附表二編號1-2
    、4所示土造子彈共一百一十二顆、附表二編號5、6所示之
    制式子彈共三顆、及附表三所示之改造槍彈工具材料。
二、乙○○復承續上揭概括犯意，於93年11月間某日，在不詳處
    所，將其自不詳模型玩具店所購得之道具槍或玩具槍及道具
    子彈，以鑽頭、銼刀等工具，將上開槍枝槍管予以車通貫穿
    ，製造成可發射子彈之具有殺傷力之改造手槍三支（分別為
    90改造手槍二支，槍枝編管制編號為：0000000000、000000
    0000號；克拉克改造手槍一支；槍枝管制編號：0000000000
    號）；並於同一時間，將上開子彈以砂輪機研磨鑽通，填裝
    火藥及金屬彈頭，製造成可供上述改造手槍使用之具有殺傷
    力土造子彈十二顆後（其中十一顆係直徑約8.96mm金屬彈頭
    之土造子彈，另一顆係直徑約9.85mm金屬彈頭之土造子彈）
    ，即非法予以持有。嗣於94年11月9日22時40分許，經警於
    乙○○位於新竹縣新豐鄉中崙村285之5號租屋處內，當場查
    扣其所持有之上列90改造手槍二支、克拉克改造手槍一支、
    改造子彈十二顆及不具殺傷力之克拉克改造手槍一支、仿AK
    47步槍製造之槍枝一支、PBK8釐米手槍一支、AK47玩具子彈
    七十八顆、改造子彈十二顆、槍管成品六支、撞針擊槌四個
    、彈匣二個、橫式鑽頭一組、砂輪機一組、道具槍底火七十
    個、電鑽一組、手用砂輪機二個、游標卡尺一支、水平儀一
    支、八厘米鋼珠一包、熱熔槍一支、錫線一捲、鐵鉅子一支
    、道具槍子彈彈殼五十四個、改造子彈半成品六個、改造彈
    頭七個、改造子彈底部九十四個、改造子彈毛材四十四個、
    噴槍一支、攻牙器一組、車刀一支、鑽頭一組、皮尺一支、
    銼刀十六支、砂紙二十四張、磨石二支、虎鉗三支、鉗子三
    支、尖嘴鉗五支、小鐵鎚一支、扳手四支、六角扳手一組、
    小鐵剪一支、可用式虎鉗二支、起子四支等物。
三、案經新竹市警察局移送臺灣新竹地方法院檢察署檢察官偵查
    起訴及移送併案審理。
    理  由
壹、證據能力部分
一、按被告以外之人於審判外之言詞或書面陳述，除法律另有規
    定者外，不得作為證據，刑事訴訟法第159條第1項固有明文
    規定。惟被告以外之人於偵查中向檢察官所為之陳述，除顯
    有不可信之情況外，得為證據。且被告以外之人於審判外之
    陳述，雖不符刑事訴訟法第159條之1至之4之規定，惟經當
    事人於審判程序同意作為證據，法院審酌該言詞陳述或書面
    陳述作成時之情況，認為適當者，亦得為證據，復為同法第
    159條之1第2項、第159條之5第1項所明定。本案被告以外之
    人鄭錦陽及槍彈鑑定書等陳述，均經被告同意援引作為證據
    ，本院審酌後亦認為適當，故其等於審判外之陳述，自得作
    為本案之證據，合先敘明。
貳、論罪科刑部分
一、上揭連續製造槍彈之事實，業據上訴人即被告乙○○於本院
    審理時坦承不諱（見本院96年12月4日審判筆錄），復於：
　(一)警詢、偵查及原審行準備程序時迭次自白：93年8月19 日
    21時30分在新竹市○○路25號前為警查獲改造手槍一把、改
    造子彈二十四顆是我的，是我買模型槍回來後自己改的，子
  　彈也是我自己改造的。我將買回來的模型槍把槍管換掉，再
    去找圓鐵條利用鑽臺打通圓鐵條製成槍管後，再裝上模型槍
    身上，購買銅條材料利用鑽臺製作彈殼、彈頭及底座，在彈
    殼內裝入底火及火藥後，即製成子彈，於93年6月5日起在我
    租屋處桃園市○○路○段65之1號20樓內改造槍械及子彈。改
    造槍彈所需之槍管、火藥向五金行購買，在我租屋處桃園縣
    桃園市○○路○段65之1號20樓還有一批槍械、彈藥及改造工
    具一批，鄭錦陽於93年8月20日2時30分，帶同警方前往桃園
    縣桃園市○○路○段65之1號20樓起出改造手槍成品四把、半
    成品二把、道具模型槍六把、改造子彈一百三十九顆、改造
    彈頭一千一百三十顆、改造子彈底座二千一百二十個、改造
    彈殼一千零六十九個、改造槍管四枝、改造槍機座八個、撞
    針六支、彈簧六條、通槍工具一組及改造工具尖嘴鉗二支、
    鐵刷一支、銼刀二支、游標尺二支、橡膠槌一把、鑽頭一支
    、起子六支等是我所有，我有打一副桃園市○○路○段65之1
    號20樓租住處鑰匙給鄭錦陽，可讓他自由出入，該址是我承
    租的，連帶保證人是鄭錦陽（見93年度偵字第4450號卷第13
    至15頁之93年8月20日警詢筆錄）。警方於94年11月9日22
　　時40分許，在新竹縣新豐鄉中崙285之5號內查獲之槍械等物
  　品都是我本人所有，AK47槍彈是託綽號「沼澤」的朋友買的
    ，改造90手槍二支、克拉克手槍二支、PBK8釐米改造手槍一
    支都是伊自模型槍店購得在自行改造，伊先將模型槍的槍管
    以橫式鑽床將槍管鑽通後，再以攻牙器將槍管鉋光，再以攻
    牙器對準槍管以小鐵鎚敲擊攻牙器直至貫穿整支槍管為止，
    另槍管後半部之槍室，伊以手用砂輪機慢慢研磨成型，如此
    槍管就改造完成。撞針、擊鎚部分，模型槍買回來本身就可
    供發射子彈使用，只要裝上火藥之子彈即可供射擊射出，模
    型槍就是這樣改造。至於改造子彈成品二十四發，是自模型
    店買來加工至可供射擊，以鑽床將彈殼與彈頭鑽通，並改造
    子彈底部撞針部分，如此將火藥填滿彈殼，再將子彈底部鎖
    緊，即可供射擊使用（見偵字第6044號影印卷第12至16 頁
    之94年11月10日警詢筆錄）。警方逮捕我時，在我身上查獲
    一把小支的PPK（改造槍）、二十四發子彈，槍是我去買道
    具槍，再換裝鐵製槍管，用電鑽把槍管修平，槍身在買來時
    就有的，槍機也是買來時就是銅製的，不用再改造，彈簧換
    成比較大的，我只有改造槍管和彈簧，子彈買道具彈回來後
    ，把子彈拆開後裝填火藥，彈頭用五金行買來的銅條，以挫
    刀、鑽臺研磨，再裝上道具彈內，沒有道具彈就用銅條切成
    一小截，中間打穿製造子彈，底座是用鑽臺的固定夾銑刀，
    鑽臺上面夾銅條，銅條旋轉時，用銑刀去磨銅條製造底座的
    形狀。從今年6月開始在桃園市○○路○段65之1號20樓改造
    槍彈，鄭錦陽二個星期前在我租屋處，他在找衣服打開工具
    間抽屜發現有半成品，他不知道是玩具還是改的，他好奇問
    我，我跟他說我還在摸索如何改造，扣案物除了毒品、門號
    0000000000手機不是我的，其他的扣案物品都是我的等語（
    見93年度偵字第4450號卷第63至67頁之93年8月20日偵訊筆
    錄）。94年11月9日在新竹縣新豐鄉中崙285之5號內扣案之
　  槍及彈、改造槍枝的工具、半成品都是我去玩具店買來後再
    自己加工改造，我用小型研磨機裝上鑽尾，鑽通小子彈，再
    放底火，改造子彈。槍枝部分是把買回來的槍管自己鑽床穿
    過，就可以擊發（見偵字第6044號影印卷第178至179頁之94
    年11月10日偵訊筆錄）。扣案尖嘴鉗等物品都是我的，槍枝
    零件中之彈簧、鐵管都是買的，在我身上查獲的二十四顆子
    彈都是改造的，是7.9釐米，在我租住處扣到的制式子彈三
    顆是網路上買的，有些子彈是自己做的，我都是買外殼，自
    己回來裝火藥，購買時間也是93年6月間，裝火藥是6月間到
    7月上旬，改造一支手槍不用一天，在桃園市租屋處共改造
    過四支手槍等語（見94年度偵緝字第474號卷第26至27頁之
    94年12月7日偵訊筆錄）。改造槍枝我有做，子彈部分是買
    現成的，部分子彈彈殼買來，裡面的火藥有些是我裝填等語
    明確（見原審卷第25頁之95年3月10日準備程序筆錄）。
　(二)被告上開自白核與證人鄭錦陽警、偵訊時證述：我帶同警方
　  前往桃園縣桃園市○○路○段65之1號20樓起出改造手槍成品
    四把、半成品二把、道具模型槍六把、改造子彈一百三十九
    顆、改造彈頭一千一百三十顆、改造子彈底座二千一百二十
    個、改造彈殼一千零六十九個、改造槍管四枝、改造槍機座
    八個、撞針六個、彈簧六條、通槍工具一組及改造工具尖嘴
    鉗二支、鐵刷一支、銼刀二支、游標尺二支、橡膠槌一把、
    鑽頭一支、起子六支等證物是乙○○所有，乙○○在桃園租
    屋時，需要我作連帶保證人，所以乙○○就打一副鑰匙給我
    ，有一次我去上開處所時有看過藏有槍械（見93年度偵字第
    4450號卷第9至12頁之93年8月20日警詢筆錄）。桃園縣桃園
    市○○路○段65之1號20樓查扣的槍械、子彈、改造工具是乙
    ○○的，二星期前我在乙○○前開租屋處看到，剛好我去，
    他好像來不及收，我在抽屜看到，我問他為何有這個東西，
    他說他喜歡玩槍，約一星期前乙○○要我幫他訂五支，我就
    去模型槍店幫他買五支模型槍拿給他等語相符（見93年度偵
    字第4450號卷第69至72頁之93年8月20日偵訊筆錄、第142至
    144頁、第147頁之93年12月8日偵訊筆錄）。
  (三)警方以臺灣新竹地方法院檢察署93年6月30日核發之93年甲
    ○雲明聲監字第000060號通訊監察書（見原審卷第103至104
    頁）、93年7月29日核發之93年甲○雲明聲監續字第0000 76
    號通訊監察書（見原審卷第114至115頁），監聽證人鄭錦陽
    持用之0000000000、0000000000、0000000000門號與被告持
    用之0000000000門號，自93年7月10日起迄同年8月9日之電
    話通聯內容，確有被告製造槍枝之談話內容如下（見93年度
    偵字第4450號卷第33至37頁）：
  1.
  (1)93年7月10日晚上20時24分53秒0000000000門號發話予00000
    00000門號內容：
    鄭錦陽問：哪有那麼多事做，也沒有看到什麼成果出來？
    乙○○答：我在做那2支。
　(2)93年7月6日凌晨2時58分1秒0000000000門號發話予00000000
  　00門號內容：
    鄭錦陽問：你人在那裏？
　  乙○○答：在桃園。
　  鄭錦陽問：你亂講，你人在新竹。
　  乙○○答：我回來拿一些零件。
　  鄭錦陽問：你打給阿森，他要彈簧的尺寸，你量給他，你那
    　　　　　支做得怎樣了。
    乙○○答：差不多了，就差彈簧部分。
　(3)93年8月3日晚上20時46分16秒0000000000門號發話予000000
　  0000門號內容：
    鄭錦陽問：你把房間抽屜那支銀色的把油套套看是否可乙○
    ○答：我弄看看。
    鄭錦陽問：趕快做起來。
    乙○○答：好。
  (4)93年8月8日晚上22時26分3秒0000000000門號發話予000
    0000000門號內容：
  　鄭錦陽問：那支PPK怎麼有點故障，你是否有動它？
  　乙○○答：我沒有動。
  　鄭錦陽問：之前就很好用，怎麼會這樣？
  　乙○○答：可能是沒上油的關係。
  (5)93年8月9日上午11時49分36秒0000000000門號發話予00
    00000000門號內容：
　  鄭錦陽問：你是否會拆PPK的槍管，全部拆下？
    乙○○答：我會。
 　 鄭錦陽問：昨天有訂5支，到時候我拿回去，你先把槍
    　　　　　管拆下我會叫人做。
  　乙○○答：我知道。
  2.被告及證人鄭錦陽警詢中均坦認上開通聯確係其二人之通話
    內容，被告並自承：93年7月6日鄭錦陽是問我模型槍是否已
    改造好，93年8月3日鄭錦陽是問改造槍與子彈是否能使用，
    93年8月8日鄭錦陽質問我槍械為何會故障，我說那支是半成
    品尚未完成，93年8月9日鄭錦陽問我會不會拆PPK模型槍的
    槍管，他有買五支PPK型模型槍，叫我把槍管拆下等語（見
    93年度偵字第4450號卷第16至18頁之93年8月20日警詢筆錄
    ）。核與證人鄭錦陽警訊時供述：93年7月10日，是之前我
    知道乙○○有買二支道具模型槍，我知道他在改那二支槍，
    所以我才問他，93年7月6日是我很好奇所以我才問乙○○槍
    械改的如何，93年8月3日我問乙○○他改造槍械與子彈是否
    符合，93年8月9日是我看到乙○○很會改造槍械，原本我有
    意買模型槍，叫乙○○幫我改，所以我先問他會不會拆槍管
    ，但是我事後想想也就作罷了等語（見93年度偵字第4450號
    卷第11至12頁之93年8月20日警詢筆錄），均互核一致。依
    被告警詢、偵查、原審及本院審理時迭次自白製造槍彈，核
    與證人鄭錦陽警詢偵查中之證詞相符，佐以其二人93年7 月
    10日起迄同年8月9日之電話通聯確有談論製造槍枝內容，以
    及後述之槍彈鑑定書，已足認被告上揭自白核與事實相符，
    應堪採信。
　(四)扣案槍枝、子彈經送內政部警政署刑事警察局鑑定及試射結
　  果：
  1.槍枝部分：
  (1)如附表一編號1之槍枝係德國ROHM廠製725型口徑9mm之模型
    槍去除槍管內阻鐵而成之改造模型槍、如附表一編號2之槍
    枝係仿GLOCK廠17型半自動手槍製造之玩具手槍換裝土造金
    屬槍管而成之改造手槍、如附表一編號3之槍枝係仿WALTHER
    廠PPK/S型半自動手槍製造之玩具手槍換裝土造金屬槍管而
    成之改造手槍、如附表一編號4之槍枝係仿德林吉雙管手槍
    製造之玩具手槍去除槍管內阻鐵而成之改造手槍，上開4支
    槍枝均機械性能良好，可擊發適用子彈，認具殺傷力。
　(2)如附表一編號5之槍枝係德國ROHM廠RG96型口徑9mm之模型
　  槍，槍管內具阻鐵、如附表一編號6-10之槍枝係仿WALTHER
    廠PPK/S型半自動手槍製造之玩具手槍，槍管內具阻鐵、如
    附表一編號11之槍枝係仿GLOCK廠27型半自動手槍製造之玩
    具手槍換裝土造金屬槍管而成，欠缺撞針、如附表一編號12
    之槍枝係仿BERETTA廠92FS型半自動手槍製造之玩具手槍，
    欠缺槍管、如附表一編號13之槍枝係仿GLOCK廠27型半自動
    手槍製造之玩具手槍，欠缺槍管，上開9支槍枝或因槍管內
    具阻鐵、或因欠缺撞針、或因欠缺槍管，而無法供發射彈丸
    使用，均不具殺傷力等情，有內政部警政署刑事警察局93年
    8月26日刑鑑字第0930172961號槍彈鑑定書、內政部警政署
    刑事警察局95年4月27日刑鑑字第095 0049581號函附卷可稽
    （見93年度偵字第4450號卷第119至131頁、原審卷第37頁）
    。
  (3)如附表四編號1、2之槍枝係仿BERETTA廠M9型半自動手槍製
    造之槍枝換裝土造金屬槍管、槍機而成之改造手槍，機械性
    能良好，可擊發適用子彈，認具殺傷力。編號3之槍枝係仿
    半自動手槍外型製造之空氣手槍，以壓縮氣體為發射動力，
    欠缺裝填彈丸及儲氣裝置之彈匣，無法供發射彈丸使用，認
    不具殺傷力。編號4之槍枝係仿CLOCK廠17型半自動手槍製造
    之槍枝換裝土造金屬槍管改造而成之改造手槍，滑套前端下
    方斷裂，經實際裝填適用子彈進行試射，其彈丸之發射速度
    為每秒158公尺，計算其動能為64.03焦耳，單位面積動能為
    每平方公分109.98焦耳（按應認具有殺傷力）。編號5之槍
    枝係FN廠1910型半自動手槍製造之槍枝，欠缺金屬槍管，無
    法供發射彈丸使用，認不具殺傷力等語，亦有內政部警政署
    刑事警察局94年12月22日刑鑑字第0940172650號鑑定書附卷
    可稽（見96年度偵字第6964號卷第3至5頁）。
  2.子彈部分：
  (1)如附表二編號1之子彈七十一顆係土造子彈（具直徑約8.8mm
    金屬彈頭）、如附表二編號2之子彈三十五顆係土造子彈（
    具直徑約6.6mm金屬彈頭）、如附表二編號3之子彈二十四顆
    係土造子彈（具直徑約7.9mm金屬彈頭）、如附表二編號4之
    子彈六顆（起訴書誤載為24顆）係由玩具金屬彈殼加裝直徑
    約5.6mm金屬彈頭組合而成之改造子彈，經試射結果，其中
    八十七顆子彈具有殺傷力，其餘四十九顆或無法擊發，或雖
    可擊發惟其發射動能甚微，均不具殺傷力。
  (2)如附表二編號5子彈二顆之係口徑9mm制式子彈、如附表二編
    號6之子彈一顆係口徑0.38吋制式子彈，均具殺傷力等情，
    同有上開槍彈鑑定書、函文存卷足憑。
  (3)如附表五編號1之AK47子彈七十八顆，認均係玩具金屬彈殼
    組合直徑約7.85mm玩具金屬彈頭而成之玩具子彈，不具底火
    及火藥，非為子彈完整結構。又改造子彈二十四顆，其中編
    號2之子彈十二顆，認均係具直徑約8.95mm金屬彈頭之土造
    子彈半成品，不具火藥及底火，均非為完整之子彈，認不具
　　殺傷力。編號3之子彈十一顆，認均係具直徑約8.96mm金屬
　  彈頭之土造子彈，經採樣試射四顆，均可擊發，認均具殺傷
    力。編號4之子彈一顆，認係具直徑約9.85mm金屬彈頭之土
    造子彈，經實際試射，可擊發，認具殺傷力等情，有內政部
    警政署刑事警察局94年12月22日刑鑑字00000000000號鑑定
    書一紙附卷可稽（見96年度偵字第696 4號卷第3至5頁）。
  (五)此外，復有桃園縣桃園市○○路○段65之1號20樓之搜索扣押
    筆錄、扣押物品目錄表、搜索現場照片、房屋租賃契約書（
    見93年度偵字第4450號卷第30、50至53、40至42、47頁、49
    頁），新竹縣新豐鄉中崙村中崙285之5號之搜索扣押筆錄、
    扣押物品目錄表、扣押物品清單、搜索現場照片14張附卷（
    見94年度偵字第6044號影印卷第142至162頁、第192頁），
    以及如附表一、二、三、四、五、六所示之槍彈及製造槍彈
    之工具材料扣案可資佐證。本案事證已臻明確，被告製造槍
    彈犯行，足堪認定，自應依法論科。
二、論罪科刑部分
　(一)新舊法之比較
  1.按被告行為後，94年2月2日修正公布之刑法，已於95年7月1
    日生效施行（以下簡稱修正前、後刑法），其中第2條第1項
    「行為後法律有變更者，適用行為時之法律。但行為後之法
    律有利於行為人者，適用最有利於行為人之法律」之規定，
    係規範行為後法律變更所生新、舊法律比較適用之準據法，
    於刑法修正施行後，自應適用該修正後之第2條第1項之規定
    ，為「從舊、從輕」之比較；又比較新舊法時，應就罪刑有
    關之共犯、未遂犯、想像競合犯、牽連犯、連續犯、結合犯
    ，以及累犯加重、自首減輕暨其他法定加減原因（如身分加
    減）與加減例等一切情形，綜其全部罪刑之結果而為比較後
    ，再適用有利於行為人之法律處斷，而不得一部割裂分別適
    用不同之新、舊法（最高法院24年上字第4634號、29年上字
    第964號判例意旨及最高法院95年度第8次刑事庭會議決議參
    照）。
  2.修正後刑法第28條，係將修正前共同正犯包括「陰謀共同正
    犯」及「預備共同正犯」之範圍，縮小在著手「實行」犯罪
    概念下共同參與行為者為限，始成立共同正犯，故將原條文
    文字「實施」修正為「實行」，應認共同正犯之範圍已有變
    更，惟本件被告所為，不論依修正前、後之規定，均屬共同
    正犯之範圍，自應依法律適用之原則依修正後刑法之規定論
    處。
  3.被告行為後，刑法56條關於連續犯之規定，亦於95年7月1日
    修正刪除生效施行，因被告行為後新法業已刪除連續犯之規
    定，此刪除雖非犯罪構成要件之變更，但顯已影響行為人刑
    罰之法律效果，自屬法律變更，依新法第2條第1項規定，比
    較新、舊法結果，仍應適用被告行為時之法律即舊法論以連
    續犯，對其較為有利。另被告行為後，刑法55條想像競合犯
    之規定雖經修正，惟僅係法理之明確化，非屬刑罰法律變更
    ，不生新舊法比較之問題，併此敘明。
  4.95年7月1日施行之修正後刑法第33條第5款規定，已將原罰
    金刑最低額度由銀元一元（相當於新臺幣三元），提高為新
    臺幣一千元以上，且以百元計之，比較新、舊法結果，應以
    行為時法律即修正前刑法第33條第5款規定有利於被告。
  5.刑法第42條規定之罰金刑易服勞役折算標準亦已於被告行為
    後修正施行，依本件被告行為時之修正前刑法第42條第2項
    前段規定：易服勞役以一元以上三元以下折算一日，並依當
    時適用之修正前罰金罰鍰提高標準條例第2條前段規定，就
    其原定數額提高為一百倍折算一日，則本件被告行為時法律
    所定之易服勞役折算標準，應以銀元一百元至三百元折算一
    日，即新臺幣三百元至九百元折算一日。惟95年7月1日施行
    之修正後刑法第42條第3項前段規定：「易服勞役以新臺幣
    一千元、二千元或三千元折算一日」。比較修正前後之易服
    勞役折算標準，以修正後之規定，較有利於被告，依修正後
    刑法第2條第1項但書規定，應適用修正後之刑法第42條第3
    項前段規定，定其罰金刑之折算標準，
  6.被告行為後，槍砲彈藥刀械管制條例業於94年1月26日修正
    公布，其中第11條第1項原規定：「未經許可，製造、販賣
    或運輸第4條第1項第1款所稱其他可發射金屬或子彈具有殺
    傷力之各式槍砲者，處五年以上有期徒刑，併科新臺幣一千
    萬元以下罰金」。該條例修正後，將上述規定移列至第8條
    第1項規定：「未經許可，製造、販賣或運輸鋼筆槍、瓦斯
    槍、麻醉槍、獵槍、空氣槍或第4條第1項第1款所定其他可
    發射金屬或子彈具有殺傷力之各式槍砲者，處無期徒刑或五
    年以上有期徒刑，併科新臺幣一千萬元以下罰金」，並將第
    11條刪除。是被告行為後法律已有變更，製造可發射金屬或
    子彈具有殺傷力之各式槍砲犯行，修法前應適用槍砲彈藥刀
    械管制條例第11條第1項之規定處以五年以上有期徒刑，併
    科新臺幣一千萬元以下罰金，修法後則應適用同條例第8條
    第1項之規定處以無期徒刑或五年以上有期徒刑，併科新臺
    幣一千萬元以下罰金，比較新舊法之結果，自以修正前舊法
    較有利於被告。
  (二)核被告乙○○所為，係犯修正前槍砲彈藥刀械管制條例第11
    條第1項之未經許可製造可發射子彈具有殺傷力之槍枝罪及
    同條例第12條第1項之未經許可製造子彈罪。被告購入持有
    制式子彈及持有如附表三編號3所示之撞針四支、編號5所示
    之槍管一支之槍砲主要組成零件，原應論以持有子彈罪及持
    有槍砲主要組成零件罪，惟其製造槍彈後進而持有槍彈，持
    有槍砲主要組成零件用以製造槍枝，其持有之低度行為，為
    製造之高度行為所吸收，均不另論罪。被告與鄭錦陽間有犯
    意聯絡及行為分擔，為共同正犯。其多次製造具殺傷力之槍
    枝、子彈行為，時間緊接，手法相似，犯罪構成要件相同，
    顯係基於概括犯意反覆而為，為連續犯，應依修正前刑法第
    56條規定論以一罪，並依法加重其刑。又槍枝必須配合子彈
    始能發揮作用，二者有密切關係，被告於同一段期間內，以
    同一組工具製造槍枝、子彈，實無從切割，係以一行為觸犯
    數罪名，為想像競合犯，應從一重之製造槍枝罪處斷（最高
    法院90年度臺上字第126號判決、92年度臺上字第6893號判
    決參照）。起訴書漏未比較新舊法認應依現行槍砲彈藥刀械
    管制條例第8條第1項規定論處；另扣案如附表二編號4所示
    5.6mm金屬彈頭組合而成之改造子彈係六顆，起訴書誤載為
    二十四顆，均容有誤會，併此指明。
四、原審據以論罪科刑，固非無見。惟：(一)上揭犯罪事實二部分
    與犯罪事實一部分，其犯罪時間緊接，且被告製造槍彈之手
    法相似，所犯構成要件亦屬相同，依修正前刑法第56條之規
    定，應屬連續犯而論以一罪，原判決認非連續犯，尚有未妥
    。(二)刑法第28條關於共同正犯之範圍已有變更，且應依法律
    適用之原則依現行法論處，原判決認應依修正前規定論擬，
    亦有未洽。檢察官以被告所犯二犯行間具有連續犯之關係提
    起上訴，為有理由，應由本院將原判決撤銷改判。爰審酌具
    有殺傷力之改造槍枝及子彈均係屬高度危險之物品，非經主
    管機關許可，不得擅自製造，被告漠視法令，非法製造槍枝
    、子彈，且製造完成具有殺傷力之改造槍枝及子彈數量甚夥
    ，對於社會治安具有高度潛在之危險，惡性非輕，惟於本院
    審理時尚知坦承犯行，知所悔悟，態度尚稱良好，兼衡其犯
    罪之動機、目的、手段、生活狀況、教育智識程度等一切情
    狀，量處如主文所示之刑，並就罰金部分諭知易服勞役之折
    算標準。
五、扣案如附表一編號1-4及附表四編號1-2、4號所示之槍枝，
    均具有殺傷力，屬違禁物（其中附表四編號2之改造手槍，
    雖經臺灣苗栗地方法院94年度訴字第490號以其為強盜之工
    具（持有改造手槍）諭知沒收，並經臺灣高等法院臺中分院
    96年度上訴字第37號判決駁回被告之上訴而確定，然依義務
    沒收之法理，仍應諭知沒收），另附表三編號3所示之撞針
    四支、附表三編號5所示之槍管一支，屬內政部於86年11月
    24日以臺內警字第8670683號公告之槍砲彈藥主要組成零
    件，此有內政部95年9月11日內授警字第0950871321號函可
    憑（見原審卷第47頁），亦為違禁物；附表五編號3試射剩
    餘之子彈七顆，具殺傷力，乃違禁物，均應依刑法第38條第
    1項第1款之規定宣告沒收；至扣案如附表一編號4-13、附表
    四編號3、5所示之槍枝、附表五編號1、2所示改造子彈，雖
    未具殺傷力，惟均係被告所有，供製造槍枝所用或預備之物
    ；另附表六以及附表三所示之工具材料，除上開附表三編號
    3 所示之撞針四支、附表三編號5所示之槍管一支，屬槍枝
    主要組成零件，應以違禁物沒收外，餘均係供被告製造槍彈
    所用或預備之工具材料，且均為被告所有，業據其陳明在卷
    ，爰亦依刑法第38條第1項第2款之規定宣告沒收之；另附表
    二所示具殺傷力之子彈九十顆、附表二所示不具殺傷力之子
    彈四十九顆、附表五編號3試射子彈四顆、編號4試射子彈一
    顆，或經刑事警察局鑑驗試射，已經實際擊發而僅餘彈殼、
    彈頭，或因實際試射鑑定，因無法擊發或發射動能甚微，而
    不具殺傷力，均不具子彈違禁物之性質，已無庸為沒收之諭
    知，另扣案之行動電話四支及海洛因，或與被告製造槍彈犯
    行無直接關係，或與本案無涉，故不為沒收之諭知，附此敘
    明。
六、檢察官認被告持有槍枝主要組成零件另構成槍砲彈藥刀械管
    制條例第13條第4項之罪名（見原審卷第66頁）。惟按未經
    許可，製造、販賣或運輸槍砲、彈藥之主要組成零件者，及
    未經許可，持有、寄藏或意圖販賣而陳列第1項所列零件者
    ，均處罰之，槍砲彈藥刀械管制條例第13條第1項、第4項固
    定有明文。惟揆其立法意旨係為防制不法分子，利用化整為
    零方式分批製造、持有以規避查緝及處罰，乃對於情節較輕
    之製造、持有槍砲主要組成零件行為亦明文增列處罰規定，
    以立法將法益保護前置化，屬製造或持有槍枝之預備犯或危
    險犯性質，故行為人所為如已構成製造槍枝彈藥之實害行為
    ，則無再以上開條文加以規範處罰之必要；故被告雖持有附
    表三編號3所示之撞針四支、編號5所示之槍管一支，惟不另
    構成槍砲彈藥刀械管制條例第13條之製造或持有槍枝主要組
    成零件罪。(二)又被告前有持槍強盜犯行，已由臺灣苗栗地方
    法院於95年10月26日以94年度訴字第490號判決有期徒刑十
    五年六月。惟查，被告於該案涉嫌持槍強盜之犯罪行為時間
    係自94年7月至11月，此有該案刑事判決在卷足稽（見原審
    卷第135-142頁），距本案93年6月迄8月之犯罪時間已近一
    年，顯無裁判上一罪之關係，本院自無庸併予審究，附此敘
    明。
據上論斷，應依刑事訴訟法第369條第1項前段、第364條、第299
條第1項前段，修正前槍砲彈藥刀械管制條例第11條第1項、槍砲
彈藥刀械管制條例第12條第1項，刑法第2條第1項、第11條、第2
8條、第42條第3項前段、第38條第1項第1、2款，修正前第33條
第5款、第55條、第56條，判決如主文。
本案經檢察官侯千姬到庭執行職務
中　　華　　民　　國　　96　　年　　12　　月　　25　　日
                  刑事第十庭審判長法  官　楊炳禎
                                  法  官  李春地
                                  法  官　朱光仁
以上正本證明與原本無異。
如不服本判決，應於收受送達後十日內向本院提出上訴書狀，其
未敘述上訴之理由者並得於提起上訴後十日內向本院補提理由書
（均須按他造當事人之人數附繕本）。
                                  書記官  王宜玲
中　　華　　民　　國　　97　　年　　 1　　月　　10　　日
